【裁判字號】    90,親,38
【裁判日期】    901031
【裁判案由】    否認子女
【裁判全文】
臺灣桃園地方法院民事判決  九十年度親字第三八號
    原      告    甲○○
    被      告    乙○○
    兼法定代理人  丙○○
右當事人間否認子女事件，本院判決如左：
    主      文
確認被告乙○○非被告賴靖媛自原告受胎之婚生子。
訴訟費用由被告負擔。
    事      實
甲、原告方面：
  一、聲明：如主文所示。
  二、陳述：原告與被告賴靖媛（原名賴玉梅於八十七年九月三十日改名賴靖媛）本
      係夫妻，嗣於七十七年十二月二十九日協議離婚，婚姻關係存續中，離婚後被
      告賴靖媛於七十八年七月十七日生下一子即被告乙○○，惟原告與被告賴靖媛
      於結婚後未久即行分居，迄今未曾再同居，是被告乙○○非被告賴靖媛自原告
      受胎所生，且原告於九十年四月間始知悉被告出生之情事，為此依法訴請判決
      如聲明。
  三、證據：提出出生證明書一份、戶籍謄本二份。
乙、被告方面：
  一、聲明：同意原告之請求。
  二、陳述：被告乙○○確非被告賴靖源自原告受胎所生之子。
  三、證據：提出戶籍謄本一件為證。
丙、本院依職權囑託法務部調查局鑑定兩造之血緣關係，並向桃園縣蘆竹鄉戶政事務
    所調閱被告乙○○之出生登記資料。
    理      由
一、本件原告主張其與被告賴靖媛本係夫妻，嗣後於七十七年十二月二十九日協議離
    婚，惟被告賴靖媛於離婚後之七十八年七月十七日生有一子即被告乙○○之事實
    ，業據其提出戶籍謄本為憑，並經本院向桃園縣蘆竹鄉戶政事務所調閱被告乙○
    ○之出生登記相關資料顯示：出生證明書上僅載生母為賴玉梅（被告賴靖媛改名
    前之姓名），出生登記係由被告賴靖媛自行在桃園縣蘆竹鄉戶政事務所申請登記
    ，戶政人員依照受胎期間之推定，故將被告之生父登記為原告，此有桃園縣蘆竹
    鄉戶政事務所九十年七月十九日桃蘆戶字第三○三七號函覆之出生證明、出生登
    記申請書、戶籍謄本等在卷可稽，自堪信為真實。又原告主張其與被告賴靖媛於
    結婚後未久即行分居，迄今未曾再同居，被告乙○○應非被告賴靖媛自原告受胎
    所生乙節，經本院囑託法務部調查局鑑定兩造間血緣關係之結果，覆稱：依據遺
    傳法則，乙○○之ＤＮＡＳＴＲ式Ｄ３Ｓ１３５８、ｖＷＡ、ＦＧＡ、ＴＨ０１
    、ＣＳＦ１Ｐ０、Ｄ７Ｓ８２０、Ｄ２１Ｓ１１型別與甲○○（即原告）之相對
    應型別均矛盾，因此認為甲○○（原告）不可能為乙○○（被告）之生父，有該
    局九十年八月七日陸(四)字第九○一三四一四四號鑑定通知書可稽，是原告此部
    份之主張，亦屬真實。
二、按民法第一千零六十三條第一項推定之婚生子女，如夫妻之一方能證明妻非自夫
    受胎者，得於知悉子女出生之日起，一年內提起否認之訴，同條第二項定有明文
    。查被告賴靖媛受胎生下被告乙○○，其受胎期間既係在其與原告婚姻關係存續
    中，則依法自應推定被告乙○○為原告與被告之婚生，然原告受胎懷有被告乙○
    ○時，並未與原告同居即非自原告受胎，準此，原告於九十年四月間知悉被告乙
    ○○出生之日起一年內提起本件訴訟，於法洵屬有據，應予准許。
三、據上論結，本件原告之訴為有理由，依民事訴訟法第八十五條第一項前段、第七
    十八條判決如主文。
中      華      民      國    九十      年      十      月    三十一    日
                                        臺灣桃園地方法院民事第二庭
~B法      官  林孟宜
右為正本係照原本作成
如對本判決上訴須於判決送達後廿日內向本院提出上訴狀
中      華      民      國    九十      年      十      月    三十一    日
~B法院書記官  謝文心


司法院資訊處製作；財團法人民間司法改革基金會備份。
